【裁判字號】    99,交聲,397
【裁判日期】    990831
【裁判案由】    違反道路交通管理處罰條例聲明異議
【裁判全文】
臺灣臺北地方法院交通事件裁定         99年度交聲字第397號
原處分機關  交通部公路總局臺北區監理所板橋監理站
異  議  人
即受處分人  乙○○
上列異議人即受處分人因違反道路交通管理處罰條例案件，對於
交通部公路總局臺北區監理所板橋監理站中華民國九十九年二月
二十三日所為之處分（原處分案號：板裁監字第裁四一－ＡＥＸ
四九五七二四、ＡＥＸ四九五七二五號），聲明異議，本院裁定
如下：
    主  文
異議均駁回。
    理  由
一、按「汽車駕駛人，爭道行駛有下列情形之一者，處新臺幣（
    下同）六百元以上一千八百元以下罰鍰：……六、駕車行駛
    人行道。」、「汽車駕駛人，駕駛汽車有違反本條例之行為
    ，經交通勤務警察或依法令執行交通稽查任務人員制止時，
    不聽制止或拒絕停車接受稽查而逃逸者，除按各該條規定處
    罰外，處新臺幣三千元以上六千元以下罰鍰。」，道路交通
    管理處罰條例第四十五條第六款、第六十條第一項分別定有
    明文。另汽車駕駛人駕駛汽車違反道路交通管理處罰條例第
    四十五條第六款、第六十條第一項規定者，除應依該條所規
    定之罰鍰處罰外，並應分別予以記違規點數一點，復為道路
    交通管理處罰條例第六十三條第一項第一款所明定。又「汽
    車駕駛人之行為有下列情形之一，當場不能或不宜攔截製單
    舉發者，得逕行舉發：……四、不服指揮稽查而逃逸，或聞
    消防車、救護車、警備車、工程救險車之警號不立即避讓。
    」、「本條例之處罰，受舉發違反道路交通管理事件之受處
    罰人，認為受舉發之違規行為應歸責他人者，應於舉發違反
    道路交通管理事件通知單應到案日期前，檢附相關證據及應
    歸責人相關證明文件，向處罰機關告知應歸責人，處罰機關
    應即另行通知應歸責人到案依法處理。逾期未依規定辦理者
    ，仍依本條例各該違反條款規定處罰。」、「依本條例規定
    逕行舉發或同時併處罰其他人之案件，推定受逕行舉發人或
    該其他人有過失。」，亦為道路交通管理處罰條例第七條之
    二第一項第四款、第八十五條第一項、第四項所明文規定。
    再道路交通管理處罰條例所稱之汽車，依該條例第三條第八
    款之規定，包含機器腳踏車在內。又行為人如係駕車行駛人
    行道，且經交通勤務警察或依法令執行交通稽查任務人員制
    止時，不聽制止或拒絕停車接受稽查而逃逸，嗣為警逕行舉
    發，而在舉發通知單上所載之應到案日期前到案聽候裁決或
    提出申訴或陳述，經處罰機關調查後仍認定有上開違規行為
    者，依違反道路交通管理事件統一裁罰基準及處理細則（下
    稱處理細則）第二條第二項所定之違反道路交通管理事件統
    一裁罰基準表（下稱基準表）之規定，需對該行為人各處以
    六百元（行駛人行道）、三千元（不服稽查逃逸）之罰鍰，
    並分別記違規點數一點、一點。
二、異議人即受處分人乙○○騎乘其所有車牌號碼ＡＵＤ－九二
    七號重型機車，於民國九十八年一月十五日十四時分許，在
    臺北市○○○路○段七十八號前之人行道上行駛，適為臺北
    市政府警察局中正第二分局丙○○○○○員警甲○○執勤時
    發覺並示意受處分人攔檢，詎受處分人拒絕接受稽查而逃逸
    ，經執勤員警記下上開車輛之車牌號碼、車型、顏色，並查
    核車籍資料後認受處分人有違反道路交通管理處罰條例第四
    十五條第六款（駕車行駛人行道）、第六十條第一項（交通
    勤務警察制止時，拒絕停車接受稽查而逃逸者）規定之行為
    而逕行掣單舉發，經將舉發通知單送達受處分人後，逾應到
    案期日（九十八年二月十五日）六十日以上之九十八年十二
    月十一日始向原處分機關提出申訴，經原處分機關函請原舉
    發機關調查結果，仍認受處分人有前開違規行為，惟參酌受
    處分人所附投遞郵局寄存送達證書二紙、里長證明單一紙等
    佐證資料，為維護受處分人權益，原處分機關改依違反法條
    最低額處罰，是原處分機關於九十九年二月二十三日以板裁
    監字第裁四一－ＡＥＸ四九五七二四、ＡＥＸ四九五七二五
    號就受處分人上開爭道行駛有駕車行駛人行道並經交通勤務
    警察制止時，拒絕停車接受稽查而逃逸等違規行為，依道路
    交通管理處罰條例第四十五條第六款、第六十條第一項、處
    理細則第四十三條、第四十四條暨基準表之規定，各裁處罰
    鍰六百元及三千元，並依同條例第六十三條第一項第一款（
    漏引第一款）之規定各記違規點數一點在案。
三、聲明異議意旨略以：警察未拍照舉證即處罰，令伊不服；
    處罰當天伊不在臺灣並有證明；伊之所有車牌號碼ＡＵ
    Ｄ－九二七號、ＤＭＸ－八七八號、ＣＪ－二五四一號機車
    及汽車均有報遺失，ＡＵＤ－九二七號後來找出，但ＤＭＸ
    －八七八、ＣＪ－二五四一至今未找到，並有被人偷去犯案
    之紀錄；行駛人行道是政府制訂最不合理的法條，每天均
    有百分之九十的市民均犯以上的違規，所以以此法條處理是
    不合人性；舉發員警也違規行駛人行道，也要裁罰云云
四、經查：
(一)受處分人如何於前述時、地，爭道行駛有駕車行駛人行道並
    經交通勤務警察制止時，拒絕停車接受稽查而逃逸之違規事
    實，業據證人即目睹受處分人違規行為而逕行舉發受處分人
    之員警於本院九十九年六月一日調查時，以具結擔保渠供述
    之真實性，並在負擔偽證罪之心理處罰心理狀態下證稱：「
    我當天是執勤巡邏勤務，我騎乘巡邏機車在羅斯福路由北往
    南方向行駛，剛過浦城街口，有一台摩托車就從羅斯福路八
    十四巷違規左轉出來騎上人行道，我車停住，我馬上喊他，
    說：先生你停車。而且我還有用手勢表示要他停車。他有稍
    微停頓一下，接著我下摩托車，我們中間隔著人行道摩托車
    ，我跟他說：先生，人行道不能停車。我要走過去時，他就
    又騎走了，當時他與羅斯福路是逆向的，所以他騎走之後就
    右轉浦城街，我攔停時就有看他的車號，所以他騎走時，我
    就馬上把車號記在我本子上，等到回派出所時再開紅單。」
    、「（問：是否有看清楚當天騎車之人？）是中年男子，年
    紀大約五十歲上下，個子不高，其他特徵不是很記得，當天
    他戴著半罩式的安全帽。」、「（問：有無可能記錯車號？
    ）不會，因為當時距離很近，當天我除了有記車號外，還有
    記該車之廠牌及顏色，經回派出所後將車籍資料核對認相符
    後，才逕行舉發。」等語明確（見本院九十九年六月一日訊
    問筆錄）。按證人乃為原處分機關所認定受處分人有前開違
    規行為之原證人，渠並到庭在本院面前以言詞供述本件訴訟
    上之待證事實（即受處分人有前開違規事實），本院由渠上
    開證詞已得有受處分人確有上開違規行為之心證，且於本件
    卷存證據資料內並無任何積極證據足以證明證人上開證詞係
    屬虛偽，亦無足以令人顯信證人之證述為不可採之品性證據
    或前科證據存在，本院自不得僅以證人係本件開單告發受處
    分人之員警而全盤抹煞渠在訴訟上所具有之原證人資格，且
    交通警察掣單舉發違反道路交通管理處罰條例所列之違規事
    實，本質上為行政處分，係公務員基於職務上之權力，依法
    就特定之具體事件所為之具公法上效果之單方面行政行為，
    基於公務員為公法上行為具有公信力之原則，該行政行為當
    可被推定為真正，渠據以依法處分之事實認定亦為正確無誤
    ，反之，若謂公務員一切行政行為均需預留證據以證其實，
    則國家行政勢必窒礙難行，據此，刑事訴訟法就關於犯罪證
    據有關之規定中，與屬行政秩序罰之交通違規裁罰本旨不合
    之部分，自不在準用之列，況本院經查亦無任何證據足資證
    明證人有捏造事實違法取締之情事，則執勤員警本渠維護交
    通秩序、安全職責所為之舉發，自應受到合法、正確之推定
    ，是受處分人上開違規行為，堪予認定。
(二)受處分人雖以上開情事置辯，惟：
  (1)本件固無舉發照片，惟因囿於當場舉發而未以科學儀器照相
    採證，或礙於手動照相而未能即時拍攝違規情節，立法者未
    明文限制或排除「舉發警員目睹、耳聞」之證據能力，或其
    證述內容對於違規事實之證明力。此觀立法者以明文立法方
    式，容許執行交通稽查員警可當場舉發，採當場舉發者，並
    無相類於逕行舉發之採證限制，必須以科學儀器照相採證（
    參照道路交通管理處罰條例第七條、第七條之二規定）。準
    此，取締員警就交通違規事實之親身經歷見聞，當足可作為
    此類交通事件違規事實之證據，而要非所有交通違規事件，
    未經科學儀器照相採證者，均不能加以認定。且本件舉發員
    警目睹受處分人於上開時、地，騎乘上開機車違規行駛人行
    道，適時以手勢且鳴笛攔停，受處分人未依規定停車接受稽
    查，並加速駛離，於此緊急狀況下，自難以苛責舉發員警須
    當場以科學方式採證。況一般執行警員就交通違規取締受有
    專門訓練，對於用路權人之動態路線，自能注意之，而可明
    確掌握，其誤判之可能性極低，是受處分人認本件舉發員警
    證詞不可採信云云，要無足採。
  (2)受處分人於上開違規之日即九十八年一月十五日並未有出入
    境之相關紀錄，此有法務部－入出境資訊連結作業（入出境
    日期：00000000～00000000）資料一份附
    卷可參，雖受處分人提出中華人民共和國於二○○九年一月
    十五日所簽註之一次入出境簽證以證明其於上開違規日期人
    不在國內，然辦理中華人民共和國之相關簽證非必須由本人
    親自辦理，旅行社亦可代辦，經證件收齊後再送至香港辦理
    即可，有本院九十九年六月十八日與中國海外旅行社之公務
    電話紀錄在卷可稽，此與前開法務部－入出境資訊連結作業
    （入出境日期：00000000～00000000）資
    料相符，受處分人所辯其不在國內云云，顯為卸責之詞，不
    足為採。
  (3)再受處分人所辯其上開車輛是失竊中云云，惟前開車牌號碼
    ＡＵＤ－九二七號重型機車於九十八年一月十五日或之前並
    無相關之失竊紀錄資料，有臺北市政府警察局中正第二分局
    九十九年五月二十五日北市警中正二分刑字第○九九三○七
    一○五○○號函在卷可稽，且受處分人所提出車牌號碼ＤＭ
    Ｘ－八七八號車輛之失竊報案相關紀錄及臺北縣政府警察局
    九十二年四月一日北警交字第○九二○○三五一四二號書函
    （車牌號碼ＣＪ－二五四一號車輛）等資料，與本案前開車
    輛無關，是受處分人所辯此節，亦無可採。另受處分人所辯
    車牌號碼ＤＭＸ－七八七號、ＣＪ－二五四一號車輛失竊云
    云，與本件舉發事實無涉，非本院審酌範圍，附予說明。
  (4)末以，道路交通管理處罰條例係立法者為加強道路交通管理
    ，維護交通秩序，確保交通安全所制定，目的為達成道路充
    分利用、維持交通秩序、保障道路使用人往來便利與安全，
    受處分人既為領有駕照之合格駕駛人，對首揭交通規定應知
    悉或查詢相關法規規定並加以遵循，況道路交通管理處罰條
    例之立法目的乃為加強道路交通管理，維護交通秩序，確保
    交通安全，已如前述，受處分人自不得以法條規定不合理或
    多數人亦會違反不合人性云云，據以不予遵守，又舉發員警
    亦有行駛人行道之違規行為云云，顯與本件違規無涉，非本
    院所得審酌，況憲法上所保障之平等權，係以合法權利為限
    ，亦即主張平等原則之基礎事實應為合法，故「不法的平等
    」之主張，並非法之所許，是縱舉發員警有行駛於人行道之
    違規行為，亦非受處分人可執平等原則據以免責或用以主張
    多數人亦會行駛人行道之違規行為，即認其行為為合法而無
    庸處罰，甚為明確。
五、綜上所述，本件受處分人所有前開機車確有行駛人行道，經
    交通勤務警察制止時拒絕停車接受稽查而逃逸之違規行為，
    從而原處分機關依道路交通管理處罰條例第四十五條第六款
    、第六十條第一項、第六十三條第一項第一款、處理細則第
    四十三條、第四十四條暨基準表之規定，裁處受處分人罰鍰
    六百元、三千元，並各記違規點數一點，核無違誤。本件受
    處分人之異議均無理由，自應將其異議均駁回。
據上論斷，應依道路交通案件處理辦法第十九條，裁定如主文。
中    華    民    國    99    年    8     月    31    日
                  交通法庭  法  官  黃紹紘
以上正本證明與原本無異。
如不服本裁定，應於送達後5日內，向本院提出抗告狀。
                            書記官  陳靜君
中    華    民    國    99    年    9     月    8     日

司法院資訊處製作；財團法人民間司法改革基金會備份。
